【裁判字號】    94,易,2405
【裁判日期】    950106
【裁判案由】    恐嚇取財
【裁判全文】
臺灣臺中地方法院刑事判決              94年度易字第2405號
公  訴  人  臺灣臺中地方法院檢察署檢察官
被      告  甲○○
上列被告因恐嚇取財案件，經檢察官提起公訴（94年度偵緝字第
1566號）及移送併辦（94年度偵字第20118號），本院判決如下
：
    主    文
甲○○連續幫助意圖為自己不法之所有，以恐嚇使人將本人之物
交付，累犯，處有期徒刑肆月，如易科罰金，以佰元折算壹日
。
    犯罪事實
一、甲○○前因施用毒品案件，經本院以民國90度訴字第1350號
    判處有期徒刑八月確定，甫於92年12月14日縮刑期滿執行完
    畢。詎仍不知悔改，其可預見將自己在金融機構帳戶之存摺
    、提款卡及密碼等物提供予他人使用，該蒐集帳戶之他人，
    可能用以作為恐嚇取財供被害人匯入款項之人頭帳戶，藉此
    逃避檢警人員之追緝，在其發生並不違背自己本意之情況下
    ，基於幫助他人犯恐嚇取財罪之不確定故意，並基於概括犯
    意，連續於：
  (一)在93年10月19日至安泰商業銀行臺中分行開設帳號00000000
    000000000號帳戶後，在開戶當日，將該帳戶之存摺、提款
    卡、密碼，以新臺幣（下同）1500元之代價，販售予真實姓
    名年籍不詳自稱「張國霖」之成年男子。「張國霖」及其所
    屬詐欺集團成員即基於意圖為自己不法所有之犯意，於93年
    10月22日下午4時許，撥打電話與丙○恐嚇稱：其女兒厲雨
    樺遭人綁架，要匯款10萬元才肯放人云云，致使丙○心生畏
    懼，而於同日匯款8萬元及2萬元至甲○○前開帳戶內。
  (二)於93年10月27日至日盛商業銀行臺中分行開設帳號00000000
    000000號帳戶後，在開戶當日，將該帳戶之存摺、提款卡、
    密碼，以1500元之代價，販售予「張國霖」。「張國霖」及
    其所屬之詐欺集團即基於意圖為自己不法所有之犯意，於93
    年11月1日15時許，撥打電話給被害人乙○○恐嚇稱：其子
    遭押走毆打，如要其子平安返家須匯款10萬元云云，致使乙
    ○○心生畏懼，而於同日匯款10萬元至被告甲○○前開帳戶
    內。
二、案經丙○訴由臺中市警察局第五分局及乙○○訴由臺中市警
    察局第四分局報告臺灣臺中地方法院檢察署檢察官偵查起訴
    。
    理    由
一、上揭事實，業據被告甲○○於本院審理時坦承不諱，而被害
    人丙○、乙○○確分別受真實姓名、年籍不詳之成年人撥打
    電話以其女遭人綁架、其子遭人毆打為由恐嚇財物，致分別
    心生畏懼而各匯款10萬元至被告之上開安泰商業銀行、日盛
    商業銀行帳戶等情，業據被害人丙○、乙○○分別於警詢時
    指述綦詳，並有被害人丙○提出之中華郵政公司自動櫃員機
    儲戶交易明細表2紙、被害人乙○○提出之臺北市第九信用
    合作社自動櫃員機交易明細表1紙、被告甲○○之安泰商業
    銀行帳戶開戶基本資料及客戶存提紀錄查詢表及日盛國際商
    業銀行開戶基本資料及客戶歷史交易查詢單各一份在卷可稽
    。而按刑法第三百四十六條第一項之恐嚇取財罪，與同法第
    三百三十九條第一項之詐欺取財罪，二者之區別，在於前者
    係施用使人心生畏怖之恐嚇手段，致被害人心生畏懼，明知
    不應交付財物而交付，後者則係施用詐術手段，使人陷於錯
    誤，誤信為應交付財物而交付。惟上開之恐嚇手段，常以虛
    假之事實為內容，故有時亦不免含有詐欺之性質，倘含有詐
    欺性之恐嚇取財行為，足使人心生畏懼時，自應僅論以高度
    之恐嚇取財罪，殊無再適用詐欺取財罪之餘地（最高法院84
    年度臺上字第1993號判決參照）。被害人丙○、乙○○分別
    受真實姓名、年籍不詳之成年人撥打電話以其女遭人綁架、
    其子遭人毆打等虛假事實恐嚇財物，客觀上仍足致使心生畏
    懼，依上揭說明，應僅論以高度之恐嚇取財罪。次按刑法上
    之故意，區分為直接故意（確定故意）與間接故意（不確定
    故意），「行為人對於構成犯罪之事實，明知並有意使其發
    生者」為直接故意，「行為人對於構成犯罪之事實，預見其
    發生而其發生並不違背其本意者」為間接故意。又金融帳戶
    為個人理財之工具，申請、開立金融帳戶並無任何特殊之限
    制，一般民眾皆能以少許金錢自由申請開戶，並得同時在不
    同金融機構申請多數存款帳戶使用，乃眾所週知之事實，依
    一般人之社會生活經驗，倘係合法使用，本可自行向金融行
    庫開戶使用，而無向他人借用帳戶之必要。而銀行存摺亦事
    關個人財產權益之保障，其專有性甚高，除非本人或與本人
    具親密關係者，難認有何理由可自由流通使用該存摺，一般
    人均有妥為保管及防止他人任意使用之認識，縱特殊情況偶
    需交付他人使用，亦必深入瞭解用途及合理性，始予提供，
    倘有不明人士刻意徵求他人提供帳戶，客觀上可預見其目的
    ，係供為存入某筆資金嗣後再行領出，且有意隱瞞該筆資金
    之存入及提領流程而避免行為人身分曝光之用意，一般人本
    於一般認知能力均易瞭解，是被告應可預見將其金融機構帳
    戶存摺及密碼提供無一定信任關係之他人使用將幫助該他人
    實施恐嚇取財等犯罪，卻仍將其帳戶存摺、提款卡及密碼交
    付不詳之成年人士，顯具有縱他人以其帳戶實施恐嚇取財之
    犯罪亦不違背其本意之幫助故意自明。復按刑法上之幫助犯
    ，係指以幫助之意思，對於正犯資以助力，而未參與實施犯
    罪之行為者而言，本件被告所參與者，係恐嚇取財構成要件
    以外之行為，故應以恐嚇取財之幫助犯論之。綜上所述，本
    件事證明確，被告犯行堪予認定，應予依法論科。
二、核被告所為，係犯刑法第三十條第一項前段、第三百四十六
    條第一項之幫助恐嚇取財罪。被告先後二次提供其帳戶予「
    張國霖」作為恐嚇取財之犯罪工具，時間緊接，手段相同，
    並觸犯構成要件相同之罪名，顯係基於概括犯意而為之，應
    依刑法第五十六條連續犯之規定論以一罪，並加重其刑。被
    告以幫助他人犯罪之意思，參與構成要件以外之行為，為從
    犯，爰依刑法第三十條第二項之規定，減輕其刑。再被告曾
    因施用毒品案件，經本院以90度訴字第1350號判處有期徒刑
    八月確定，甫於92年12月14日縮刑期滿執行完畢，其於五年
    以內再犯本件有期徒刑以上之罪，為累犯，應依刑法第四十
    七條規定加重其刑。上開刑之加減，依刑法第七十條、第七
    十一條第一項之規定先加後減，並遞加重之。併辦意旨關於
    被害人乙○○之被害事實，雖未經起訴，然與前揭已起訴部
    分（即被害人丙○之被害事實）具有連續犯之裁判上一罪關
    係，本院應併予審酌，併此敘明。爰審酌被告提供人頭帳戶
    予不詳之人作為恐嚇取財使用，助長犯罪之不良風氣，幫助
    犯罪者隱匿真實身分，增加檢警犯罪偵查之困難性，不肖之
    徒透過媒體資訊，爭相仿效，藉此手段詐財，日益猖獗，致
    使受害民眾不斷增加，危害非輕，若不予以適度之刑罰，顯
    然無法抑制該類型犯罪之發生，惟念及被告本身並未實際參
    與本件恐嚇取財之犯行，責難性較小，暨衡酌被告犯罪之動
    機、目的、手段及其犯罪後坦承犯行，犯後態度尚稱良好等
    一切情狀，量處如主文所示之刑，並諭知易科罰金之折算標
    準，以示懲儆。
三、併辦意旨另以：被告於93年10月12日至臺中玉山銀行大墩分
    行，開設0000000000000帳號，嗣94年1月13日，被害人李政
    榮見報紙貸款廣告，依電話指示，於94年1月14日至19日，
    先後數次匯款共172050元至被告甲○○上述帳戶，因認被告
    所為上開行為，已構成幫助詐欺取財罪，並與本件業經起訴
    之部分，具有連續犯之裁判上一罪關係等語。惟按本案已起
    訴部分（被害人丙○之被害事實），該詐欺集團成員所為，
    應論以恐嚇取財罪，已如前述，至檢察官上開移送併辦意旨
    ，依被害人李政榮陳述之事實，該詐欺集團成員所為，應論
    以詐欺取財罪。是被告縱有幫助該等犯罪行為之實施，所為
    亦係是否構成幫助詐欺取財罪之問題，與本件業經起訴及認
    定有罪之罪名不同，無從認具有連續犯之裁判上一關係，應
    退由檢察官另行處理，附此敘明。
據上論斷，應依刑事訴訟法第二百七十三條之一第一項、第二百
九十九條第一項前段，刑法第五十六條、第三十條第一項前段、
第二項、第三百四十六條第一項、第四十七條、第四十一條第一
項前段，罰金罰鍰提高標準條例第一條前段、第二條，判決如主
文。
中    華    民    國    95    年    1     月    6     日
                  刑事第五庭    法  官  林慧貞
上正本證明與原本無異。
如不服本判決，應於送達後十日內向本院提出上訴狀（須附繕本
），上訴於臺灣高等法院臺中分院。
                                書記官  張皇清
中    華    民    國    95    年    1     月    6     日
附錄本案論罪科刑法條
中華民國刑法第三百四十六條：
意圖為自己或第三人不法之所有，以恐嚇使人將本人或第三人之
物交付者，處六月以上五年以下有期徒刑，得併科一千元以下罰
金。
以前項方法得財產上不法之利益，或使第三人得之者，亦同。
前二項之未遂犯罰之。
刑法第三十條：
幫助他人犯罪者，為從犯。雖他人不知幫助之情者，亦同。
從犯之處罰，得按正犯之刑減輕之。


司法院資訊處製作；財團法人民間司法改革基金會備份。
